臺灣高等法院高雄分院刑事判決
110年度上訴字第1115號
上  訴  人  
即  被  告  陳家鋒



上列上訴人即被告因傷害案件，不服臺灣橋頭地方法院110年度
訴字第120號，中華民國110年10月19日第一審判決（起訴案號：
臺灣橋頭地方檢察署109年度偵字第14334號），提起上訴，本院
判決如下：
    主  文
上訴駁回。
陳家鋒緩刑貳年。
    事  實
一、陳家鋒係高雄市○○區○○路000 號公園小別墅社區之住戶，於
    民國109 年8 月13日15時37分（起訴書及原審判決書均記載
    為同日15時30分）許，在上開社區大門口，因電動門使用問
    題，與該社區總幹事王芊涵發生爭執，可預見如徒手用力拉
    扯他人衣領，易於拉扯過程中因肢體接觸、碰撞他人身體而
    使他人受傷，仍基於傷害他人身體亦不違背其本意之不確定
    故意，徒手用力拉扯王芊涵衣領，而接觸、碰撞王芊涵之頸
    部及胸口，致王芊涵受有頸部及前胸多處挫傷合併擦傷之傷
    害。
二、案經王芊涵訴由高雄市政府警察局左營分局報告臺灣橋頭地
    方檢察署檢察官偵查起訴。
    理  由
一、證據能力：
    被告以外之人於審判外之陳述，雖不符刑事訴訟法第159 條
    之1 至之4 等4 條之規定，而經當事人於審判程序同意作為
    證據，法院審酌該言詞陳述或書面陳述作成時之情況，認為
    適當者，亦得為證據；當事人、代理人或辯護人於法院調查
    證據時，知有刑事訴訟法第159 條第1 項不得為證據之情形
    ，而未於言詞辯論終結前聲明異議者，視為有前項之同意，
    同法第159 條之5 定有明文。立法意旨在於傳聞證據未經當
    事人之反對詰問予以核實，原則上先予排除；惟若當事人已
    放棄反對詰問權，於審判程序中表明同意該等傳聞證據可作
    為證據；或於言詞辯論終結前未聲明異議，基於尊重當事人
    對傳聞證據之處分權，及證據資料愈豐富，愈有助於真實發
    見之理念，且強化言詞辯論主義，使訴訟程序得以順暢進行
    ，上開傳聞證據亦均具有證據能力。查本案判決所引用具傳
    聞性質之各項證據資料，因被告陳家鋒及檢察官均同意有證
    據能力（詳本院卷第81頁），本院審酌各該傳聞證據作成時
    之情況，認均與本件待證事實具有關聯性，且查無證據足以
    證明言詞陳述之傳聞證據部分，陳述人有受外在干擾、不法
    取供或違反其自由意志而陳述之情形；書面陳述之傳聞證據
    部分，亦無遭變造或偽造之情事，衡酌各該傳聞證據，作為
    本案之證據亦屬適當，自均得為證據，而有證據能力。
二、訊據被告陳家鋒否認有何傷害犯行，辯稱：當天雙方爭吵，
    我抓告訴人王芊涵衣領，但並未造成告訴人受傷。如果告訴
    人有受傷，證人李宜梅有見到，依常理，告訴人、李宜梅應
    該會跟警察講，告訴人會讓警察看傷口，但告訴人、李宜梅
    卻沒有這樣做等語。經查：
　㈠被告係高雄市○○區○○路000 號公園小別墅社區之住戶，於109
     年8 月13日15時37分許，在上開社區大門口，因電動門使
    用問題，與該社區總幹事即告訴人發生爭執後，徒手抓住告
    訴人衣領等情，業經被告於本院準備程序中自承在卷【（詳
    本院卷第80頁、第82頁（引用原審訴字卷第60頁之不爭執事
    項）】，並經證人即保全人員陳俊龍、證人即住戶吳哲旭於
    原審審理中證述在卷（詳原審訴字卷第162頁 、第167頁、
    第168頁 、第173 頁、第177 頁），復有現場監視器錄影畫
    面翻拍照片、臺灣橋頭地方檢察署檢察事務官勘驗報告在卷
    可參（詳警卷第15頁以下；偵卷第25頁以下；本院卷第23頁
    以下）。又觀之現場監視器錄影畫面翻拍照片（詳警卷第15
    頁下方相片），告訴人頭部、脖子往後仰時，被告右手仍在
    告訴人衣領處，堪認被告與告訴人發生爭執後，被告應係以
    右手抓住告訴人衣領，並非以右手掐住告訴人脖子。告訴人
    於警詢中指稱：被告徒手掐我脖子等語（詳警卷第10頁），
    應係雙方驟起衝突，告訴人僅憑感覺，未充分見到被告實際
    動作，一時誤認所致。
　㈡被告以右手抓住告訴人衣領後，告訴人是否受傷部分，證人
    即住戶李宜梅於原審審理中證稱：事發前5分鐘，我與告訴
    人原本在大樓1樓講話；沒有看到被告與告訴人發生衝突，
    因為告訴人先走去（門外），我留在裡面；後來過2、3分鐘
    ，我聽到門口有爭吵，我才走出去，被告與告訴人面對面站
    在門外，因為在那之前告訴人跟我在講話，可以很清楚在她
    胸前是沒有任何東西，但是發生爭吵我走出去時，第一眼就
    看到告訴人胸口有抓痕及稍微流血，所以我把告訴人稍微往
    我身邊挪，站在被告前面，請他不要動手，被告很激動有做
    一些手勢，然後轉身離開等語（詳原審訴字卷第180頁）。
    又告訴人案發後，於同日17時50分許，至高雄市立聯合醫院
    急診，經診斷受有頸部及前胸多處挫傷合併擦傷之事實，亦
    有該院診斷證明書、病歷；告訴人傷勢照片在卷可證（詳警
    卷第21頁；他卷第15頁；原審訴字卷第35頁以下）。本院審
    酌：
　⒈被告雖提出現場監視器錄影畫面翻拍照片（詳本院卷第23頁
    以下），以手臂彎曲角度是否固定、手臂是否前後上下左右
    擺動、手掌是否定點告訴人衣領處等因素，判斷其以手抓住
    告訴人衣領，是否足以造成告訴人受傷。惟本件之重點，應
    在於被告以手抓住告訴人衣領時，力道如何；告訴人於擺脫
    、掙扎及拉扯之際，是否因被告抓住其衣領力道甚大，無法
    掙脫，於衣領與皮膚摩擦、接觸之下，受有傷害。如告訴人
    確實因此受有傷害，不因案發後警方到場時，告訴人、證人
    李宜梅是否曾向警方表示告訴人受傷情形；告訴人是否曾讓
    警方觀看其傷口，而否定告訴人受傷之事實。觀之被告提出
    之上開現場監視器錄影畫面翻拍照片，被告固然僅於該日15
    時37分21秒至23秒，以右手抓住告訴人衣領。但被告抓住告
    訴人衣領期間，告訴人曾出現移動腳步、頭部及脖子後傾、
    左腳抬起、身體後傾等動作，仍均無法掙脫被告右手，顯見
    被告以右手抓住被告衣領時，力道非微。由於被告以右手抓
    住被告衣領時，力道非微；且被告以右手抓住告訴人衣領期
    間，告訴人曾出現移動腳步、頭部及脖子後傾、左腳抬起、
    身體後傾等動作，試圖掙脫。則在此情形下，經由衣領與皮
    膚之摩擦、接觸，再加以被告右手施以腕力，防止告訴人掙
    脫，告訴人衣領周圍即頸部或前胸部位，出現擦挫傷，並非
    悖於常情。因此，告訴人關於遭被告傷害之證述；證人李宜
    梅關於案發後，告訴人胸口出現抓痕及稍微流血等情事之證
    述，不僅符合常情，亦有前開診斷證明書、告訴人傷勢照片
    在卷可證，應可採信。被告以右手抓住告訴人衣領，致告訴
    人受有頸部及前胸多處挫傷合併擦傷之傷害，應堪認定。至
    於證人陳俊龍、吳哲旭因不清楚或未予特別注意，致無法確
    認案發後，告訴人頸部及前胸是否受有傷害，尚無法為被告
    有利之認定。
　⒉刑法第13條第2 項規定，行為人對於構成犯罪之事實，預見
    其發生而其發生並不違背其本意者，以故意論。此即為「間
    接故意」或「不確定故意」，其成立要件包括對構成犯罪要
    件事實可能發生之預見，及其發生不違背行為人之本意。一
    般而言，徒手抓住他人衣領，在力道非微之下，經由衣領與
    皮膚之摩擦、接觸，再加上施以腕力，易造成他人受傷之結
    果。被告雖非基於直接故意，但其於案發時已年滿57歲，教
    育程度為大學畢業（詳原審訴字卷第196 頁），依其智識能
    力，應可預見上開情事，仍以右手抓住告訴人衣領，因上開
    原因，致告訴人受有頸部及前胸多處挫傷合併擦傷之傷害，
    其主觀上顯有容任該傷害結果發生之意欲，且不違背其本意
    ，應有傷害之不確定故意甚明。
　㈢綜上所述，被告前開所辯，均無法為其有利之認定。本件事
    證明確，被告傷害犯行堪以認定，應依法論科。
三、論罪科刑部分：　　
    核被告所為，係犯刑法第277 條第1 項之傷害罪。被告拉扯
    告訴人衣領之強制行為，係傷害之部分行為，不另論罪。 
四、維持原審判決之理由：
　　原審認被告罪證明確，因而適用相關規定，並審酌被告僅因
    細故與告訴人發生爭執，竟未能適度控制自身情緒，任意以
    上述方式傷害告訴人，所為誠屬不該，且犯後否認犯行，於
    原審審理時仍未與告訴人達成和解，或賠償告訴人所受損害
    ，未見悔意；兼衡被告自陳學經歷、工作暨家庭狀況（詳原
    審訴字卷第196 頁）等一切情狀，量處拘役50日，並諭知如
    易科罰金以新臺幣1,000元折算1日之標準。經核原判決認事
    用法，核無不合，量刑亦已斟酌刑法第57條各款所列情狀，
    而未逾越法定範圍，亦未濫用其職權，應屬適當。被告以否
    認犯罪為由，提起上訴，指摘原判決不當，為無理由，應予
    駁回。
五、被告未曾因故意犯罪受有期徒刑以上刑之宣告之事實，有臺
    灣高等法院被告前案紀錄表可參。其因一時失慮，致罹刑案
    ，且於本院審理後，與告訴人達成和解，諒其經此偵、審程
    序，當知所警惕，應無再犯之虞，本院認其所受之宣告刑，
    以暫不執行為適當，爰諭知緩刑2年，以啟自新。　　
據上論結，應依刑事訴訟法第368條，判決如主文。
本案經檢察官陳麗琇提起公訴，檢察官李啟明到庭執行職務。
中　　華　　民　　國　　111 　年　　3 　　月　　23　　日
                  刑事第三庭    審判長法  官  吳進寶
                                      法  官  徐美麗
                                      法  官  方百正
以上正本證明與原本無異。
如不服本判決應於收受本判決後20日內向本院提出上訴書狀，其
 未敘述上訴理由者，並得於提起上訴後20日內向本院補提理由
書 狀（均須按他造當事人之人數附繕本）「切勿逕送上級法院
」。
中　　華　　民　　國　　111 　年　　3 　　月　　23　　日
　　　　　　　　　　　　　　　　　　　書記官  呂姿儀   
附錄本判決論罪科刑所依據之法條：
刑法第277條
傷害人之身體或健康者，處5 年以下有期徒刑、拘役或50萬元以
下罰金。
犯前項之罪，因而致人於死者，處無期徒刑或7 年以上有期徒刑
；致重傷者，處3 年以上10年以下有期徒刑。